最高法院刑事判決　　　　　　　　　　111年度台上字第149號
上　訴　人　臺灣高等檢察署臺中檢察分署檢察官張慧瓊
被　　　告　林文傑
 
 

上列上訴人因被告公共危險案件，不服臺灣高等法院臺中分院中
華民國110年8月11日第二審判決（110年度交上訴字第939號，起
訴案號：臺灣彰化地方檢察署109 年度偵字第9979號），提起上
訴，本院判決如下：
    主  文
上訴駁回。
    理  由
一、按刑事訴訟法第377 條規定，上訴於第三審法院，非以判決
    違背法令為理由，不得為之。是提起第三審上訴，應以原判
    決違背法令為理由，係屬法定要件。如果上訴理由書狀並未
    依據卷內訴訟資料，具體指摘原判決不適用何種法則或如何
    適用不當，或所指摘原判決違法情事，顯與法律規定得為第
    三審上訴理由之違法情形，不相適合時，均應認其上訴為違
    背法律上之程式，予以駁回。
二、檢察官上訴意旨略稱：刑法第185條之3不能安全駕駛罪與同
    法第185條之4的肇事逃逸罪，罪質相同，被告林文傑前因詐
    欺、不能安全駕駛案件，經法院定應執行刑為有期徒刑6 月
    確定後，復因不能安全駕駛案件經法院判處有期徒刑6 月確
    定，經接續執行後於民國108年5月9 日執行完畢，則被告因
    上開不能安全駕駛案件執行完畢後甫1 年餘，即因無照駕駛
    再犯本案肇事致人傷害逃逸罪，又曾於100 年間犯肇事致人
    傷害逃逸案件，其一再漠視道路使用人之安全，顯有特別惡
    性及對刑罰反應力薄弱之情節，應依累犯規定加重其刑，並
    無過於嚴苛或罪刑不相當之情，原判決遽謂難認被告係對於
    刑罰反應力薄弱致再犯本案，而不依累犯規定加重其法定最
    低本刑，應有判決適用法則不當之違法。
三、惟查：
  ㈠原判決綜合全案證據資料，本於事實審法院採證認事之職權
    行使及推理作用，認定上訴人確有其事實欄所載犯行，因而
    撤銷第一審之科刑判決，改判仍論處上訴人犯肇事致人傷害
    逃逸罪刑，已詳細說明其採證認事的理由。所為論斷，亦俱
    有卷證資料可資覆按。
  ㈡依司法院釋字第775 號解釋意旨，係認為累犯加重本刑部分
    ，並不生違反憲法一行為不二罰原則之問題。惟其不分情節
    ，基於累犯者有其特別惡性及對刑罰反應力薄弱等立法理由
    ，一律加重最低本刑，於不符合刑法第59條所定要件之情形
    下，致生行為人所受之刑罰超過其所應負擔罪責之個案，不
    符憲法罪刑相當原則、比例原則。於此範圍內，在修正前，
    為避免發生上述罪刑不相當之情形，法院應斟酌個案情形，
    裁量是否依該規定加重最低本刑。則就累犯是否加重其刑，
    即屬事實審法院得依職權自由裁量之事項，苟於裁量時，已
    斟酌前述累犯立法理由所指各節，在法定加重刑度之內予以
    裁量，又未濫用其職權，即不得遽指為違法。
    原判決已審酌被告構成累犯之事由，係詐欺、不能安全駕駛
    案件，與本案所犯肇事後逃逸罪之動機不同，犯罪手段亦屬
    有別，本案犯行又係肇因於交通違規之偶發事件，難認其對
    於刑罰之反應力薄弱以致再犯之旨，爰不予加重其法定最低
    本刑。復依卷內臺灣高等法院被告前案紀錄表所載，被告於
    102 年間固曾因駕駛動力交通工具致人受傷逃逸罪，經第一
    審法院判處有期徒刑7月，緩刑3年，緩刑期內付保護管束，
    並提供120小時之義務勞務確定，惟已於105年6 月17日緩刑
    期滿未經撤銷，刑之宣告已失其效力，則原判決就被告本件
    犯罪，說明其裁量不依累犯規定加重之理由，並無明顯濫用
    職權之情形可指，即難認原判決有何不符上開解釋意旨或適
    用法則不當之違誤。檢察官上訴意旨所為之指摘，係就原審
    量刑適法職權之行使，及原判決已明白說明之事項，再為爭
    執，難認係適法之第三審上訴理由。
四、綜上所述，應認檢察官之上訴，不合法律上之程式，予以駁
    回。
據上論結，應依刑事訴訟法第395條前段，判決如主文。
中    華    民    國   111    年    2     月    9     日
                  刑事第五庭審判長法  官  吳  信  銘  
                                  法  官  何  菁  莪  
                                  法  官  梁  宏  哲  
                                  法  官  沈  揚  仁  
                                  法  官  蔡  廣  昇  
本件正本證明與原本無異
                                  書記官
中    華    民    國   111    年    2     月    10    日